臺灣新北地方法院民事判決
111年度訴字第452號
原      告  游羅麗卿


訴訟代理人  游雅虹  
被      告  寰辰資產管理股份有限公司

法定代理人  劉文正
上列當事人間債務人異議之訴事件，本院於民國111年4月28日言
詞辯論終結，判決如下：
    主  文
被告不得持臺灣新北地方法院110年度司執字第2157號債權憑證
對原告為強制執行。
訴訟費用由被告負擔。
    事實及理由
壹、程序方面：
    被告經合法通知未於言詞辯論期日到場，核無民事訴訟法第
    386條各款所列情形，爰依原告之聲請，由其一造辯論而為
    判決。
貳、實體方面：
一、原告主張：原告曾於民國91年1月30日與訴外人陳順明、游
    雅虹即嘉元企業社、游健男等人共同簽發面額新臺幣(下同)
    67萬元、到期日91年7月5日之本票予訴外人福灣企業股份有
    限公司(下稱福灣公司)，福灣公司雖曾對原告聲請支付命令
    ，經臺灣臺北地方法院核發91年度促字第58020號支付命令
    ，惟福灣公司及被告於110年12月前從未對原告聲請過強制
    執行，該支付命令至遲於107年間已罹於時效，被告於時效
    完成後始向本院聲請核發債權憑證或於111年1月12日始聲請
    強制執行，原告自得拒絕給付，並依強制執行法第14條第1
    項之規定提起本件訴訟等語。聲明：被告不得持本院於110
    年1月9日所核發之110年度司執字第2157號債權憑證作為執
    行名義，對原告所有財產為強制執行。
二、被告則以：被告已於111年3月28日具狀撤回對原告之強制執
    行程序（本院111年度司執字第9745號），是本件已無訴訟
    之利益等語，並聲明：原告之訴駁回。
三、本院得心證之理由：
　㈠按請求權因15年間不行使而消滅；消滅時效因起訴而中斷，
    開始執行行為或聲請強制執行，與起訴有同一效力；時效中
    斷者，自中斷之事由終止時，重行起算；時效完成後，債務
    人得拒絕給付，民法第125條、第129條第1項第3款及第2項
    第5款、第137條第1項、第144條第1項分別定有明文。又按
    主權利因時效消滅者，其效力及於從權利，民法第146條前
    段定有明文。此從權利應包括已屆期之遲延利息在內。債務
    人於時效完成時，得行使抗辯權。一經行使抗辯權，該當權
    利之請求權即歸於消滅，從權利之時效雖未完成，亦隨之而
    消滅（最高法院104年台上字第538號判決、104年台上字第1
    376號號判決意旨參照）；利息及違約金請求權，均係因主
    債務人所產生，自均屬從權利（最高法院104年台上字第137
    6號號判決意旨參照）。再按強制執行法第27條所稱之債權
    憑證，係指執行法院發給債權人收執，俟債務人如有財產再
    行執行之憑證而言。債權人於取得債權憑證後，雖可無庸繳
    納執行費用再行聲請強制執行，但該債權憑證是否罹於時效
    ，應係溯源於執行法院核發債權憑證前，債權人依強制執行
    法第4條第1項所列各款取得之原執行名義（最高法院89年台
    上字第1623號判決意旨參照）。易言之，被告雖執系爭債權
    憑證為執行名義，然其請求權是否已罹於時效，仍應依原執
    行名義即系爭支付命令之請求權是否已罹於時效為斷。
　㈡經查，福灣公司曾對原告聲請支付命令，經臺灣臺北地方法
    院核發91年度促字第58020號支付命令(下稱系爭支付命令)
    ，嗣福灣公司於101年5月30日將該系爭債權及一切從權利轉
    讓予被告，因原告無財產可供執行而致未能執行，被告於11
    0年1月9日向本院聲請核發110年度司執字第2157號債權憑證
    (下稱系爭債權憑證)，被告並於111年1月7日再次持系爭債
    權憑證聲請強制執行，經本院111年度司執字第9745號受理
    執行，又被告嗣後於111年3月28日具狀撤回該強制執行程序
    等情，業經兩造陳明在卷，並有支付命令、民事強制執行聲
    請狀、系爭債權憑證正本、民事聲請撤回狀在卷可查(見本
    院111年度司執字第9745號卷第1頁至第4頁、本院卷第25頁
    、第51頁)，以足認定，又本件執行案件事由為給付借款，
    是系爭支付命令所載債權應為消費借貸債權，則依上開規定
    ，其消滅時效期間為15年，自堪認定。
　㈢福灣公司於91年間聲請支付命令，經臺灣臺北地方法院核發
    系爭支付命令確定後，至被告於110年間向本院聲請核發系
    爭債權憑證，依本院現存卷證亦未見被告或福灣公司曾有其
    他時效中斷之行為。是系爭支付命令所載債權之借款請求權
    ，應於系爭支付命令確定時重行起算15年時效，至106年間
    時效期間屆滿。準此，系爭支付命令所載債權之借款請求權
    既已於106年間因時效完成而消滅，則揆諸上開最高法院判
    決意旨，該借款請求權所生之利息，均為該借款請求權所生
    之從權利，經原告行使抗辯權後，一併歸於消滅。從而，本
    件被告遲至110年間始向本院聲請核發系爭債權憑證，並執
    系爭債憑證向本院聲請強制執行，顯已罹於15年之請求權時
    效，至為灼然，是以，原告拒絕履行並提起債務人異議之訴
    以排除系爭債權憑證之執行，即屬有據。
　㈣又按債務人異議之訴係為排除執行名義之執行力，是債務人
    提起異議之訴，其聲明請求撤銷特定執行事件之執行程序，
    或請求債權人不得持執行名義對債務人為強制執行，均無不
    可。如為後一聲明，因債權人撤回執行，不影響執行名義之
    執行力，對於債務人之請求不生妨礙，法院即不得逕以債權
    人撤回執行為由駁回其請求(最高法院109年度台上字第764
    號判決)。準此，被告雖抗辯其已具狀撤回系爭強制執行程
    序，本件已無訴訟利益等語，惟本件原告之聲明為請求被告
    不得執系爭債權憑證對原告為強制執行，係為排除該執行名
    義之執行力，而非僅為了排除強制執行程序，是依上開說明
    ，被告撤回執行對於系爭債權憑證之執行力既不生影響，原
    告仍有提起債務人異議之訴以排除系爭債權憑證執行力之訴
    訟利益，因此被告抗辯應屬無據。
四、綜上所述，原告因被告請求權已罹於時效而消滅，主張被告
    不得持臺灣新北地方法院110年度司執字第2157號債權憑證
    作為執行名義，對原告所有財產為強制執行，為有理由，應
    予准許。
五、本件事證已臻明確，兩造其餘攻擊防禦方法及所提證據，經
    本院斟酌後，認均不足以影響本判決之結果，爰不逐一論 
    列，附此敘明。
六、訴訟費用負擔之依據：民事訴訟法第78條。　
中　　華　　民　　國　　111 　年　　5 　　月　　31　　日
                  民事第六庭    法　官　宋家瑋
以上正本係照原本作成
如對本判決上訴，須於判決送達後20日內向本院提出上訴狀。如
委任律師提起上訴者，應一併繳納上訴審裁判費。
中　　華　　民　　國　　111 　年　　5 　　月　　28　　日
                                書記官　張韶安